【裁判字號】    99,交抗,89
【裁判日期】    990304
【裁判案由】    聲明異議
【裁判全文】
臺灣高等法院高雄分院刑事裁定          99年度交抗字第89號
抗  告  人  交通部公路總局高雄區監理所
代  表  人      乙○○
受 處分 人      甲○○
上列抗告人因交通違規聲明異議案件，不服臺灣高雄地方法院中
華民國99年1 月29日裁定（99年度交聲字第149 號），提起抗告
，本院裁定如下：
    主  文
原裁定撤銷，發回臺灣高雄地方法院。
    理  由
一、抗告意旨略以：按一行為同時觸犯刑事法律及違反行政法義
    務規定，經檢察官依刑事訴訟法第253 條之1 為緩起訴處分
    後，行政機關得否就該違反行政法義務事項再處以行政罰，
    法務部行政罰法諮詢小組第一次會議記錄記載「緩起訴乃附
    條件的不起訴處分，亦即為不起訴處分的一種，此觀諸刑事
    訴訟法第256 條規定自明。檢察官為緩起訴處分時，依刑事
    訴訟法第253 條之2 第1 項規定，對被告所為之指示及課予
    之負擔，係一種特殊的處遇措施，並非刑罰，因此，刑事案
    件經檢察官為緩起訴處分確定後，宜視同不起訴處分確定，
    依行政罰法第26條第2 項規定，得依違反行政法上義務規定
    裁處之」，作成結論。而本件受處分人甲○○有酒後違規駕
    車之行為，其所涉之刑責部分，雖經臺灣高雄地法院檢察署
    以97年度偵字第27527 號為緩起訴處分確定，但其違反行政
    法上義務部分，仍可依道路交通安全管理處罰條例之規定予
    以裁罰，原裁定認為行為人甲○○所繳納之緩起訴金額部分
    不得再處罰，尚有未洽，爰提起抗告，請求撤銷原裁定等語
    。
二、經查：本件受處分人甲○○於民國（以下同）97年9 月2 日
    1 時40分許，騎乘車牌號碼TXN-800 輕型機車，行經高雄縣
    林園鄉○○路鳳芸宮前，為警攔檢並施以酒測，測得其呼氣
    酒精濃度超過法定標準，受處分人甲○○並因上開酒後駕車
    之行為，同時犯刑法第185 條之3 公共危險罪，經臺灣高雄
    地方法院檢察署檢察官於97年12月8 日以97年度偵字第2752
    7 號為緩起訴處分，緩起訴期間為1 年，受處分人甲○○並
    已依緩起訴所附條件，書立悔過書、向凱旋醫院大寮養護中
    心服義務勞務40小時及參加法治教育1 場次，受處分人甲○
    ○並已於98年5 月25日執行完畢等情，有上開裁決書、處分
    書及臺灣高等法院被告前案紀錄表在卷可稽，自堪認定。受
    處分人甲○○雖有於裁決書上所載時、地酒後駕車而違反道
    路交通管理處罰條例第35條第1 項第1 款規定之違規行為，
    惟受處分人甲○○上開酒後駕車之行為，係屬同時觸犯刑事
    法律及違反行政法上義務規定之行為，且前經緩起訴處分確
    定，受處分人並已依緩起訴所附條件，書立悔過書、向凱旋
    醫院大寮養護中心服義務勞務40小時及參加法治教育1 場次
    ，已產生實質處罰之效果，揆諸上開行政罰法第26條及道路
    交通管理處罰條例第35條第8 項規定與前揭說明，原處分機
    關對受處分人甲○○上開酒後駕車之違規行為予以裁罰時，
    就其行為應處以其他種類行政罰部分（即吊扣駕駛執照12個
    月及施以道路交通安全講習），固仍得予以裁處，惟就裁處
    罰鍰部分，僅得依道路交通管理處罰條例第35條第8 項規定
    予以處罰，其處罰固應扣除受處分人甲○○依檢察官緩起訴
    處分之條件，書立悔過書、向凱旋醫院大寮養護中心服義務
    勞務40小時及參加法治教育1 場次之處罰，惟原裁定未審酌
    受處分人甲○○之身分、教育程度、經濟況狀或日常收入等
    一切情況，亦未說明40小時之義務勞動何以能完全折抵4 萬
    5000元全部罰鍰之理由，即遽予將原處分關於罰鍰4 萬5000
    元部分撤銷，改對受處分人甲○○就此部分不罰云云，是否
    得當，尚非無研究之餘地。
三、依上所述，原審以本件受處分人甲○○已依緩起訴條件，僅
    履行40小時之義務勞動，而未審酌處分機關所裁處之4 萬50
    00元罰鍰是否與履行40小時之義務勞動是否相當，逕將原處
    分關於罰鍰4 萬5000元部分撤銷，改對受處分人甲○○就此
    部分全部不罰云云，似有未洽。抗告人抗告意旨，以緩起訴
    處分確定後，宜視同不起訴處分確定，得依行政法上義務規
    定裁處等情，而指摘原裁定不當，立論雖有未恰，惟原裁定
    既有上開可議之處，自應由本院將原裁定關於新臺幣4 萬50
    00元所為之罰鍰不罰部分撤銷，發回原審法院另為適當之處
    置。
四、據上論結，應依道路交通案件處理辦法第26條，刑事訴訟法
    第413 條，裁定如主文。
中    華    民    國    99    年    3     月    4     日
                  刑事第八庭    審判長法  官  洪兆隆
                                      法  官  郭玫利
                                      法  官  張盛喜
以上正本證明與原本無異。
不得再抗告。
中    華    民    國    99    年    3     月    4     日
                                      書記官  黃一秋

司法院資訊處製作；財團法人民間司法改革基金會備份。
